臺灣桃園地方法院刑事判決　　　　　　　99年度易字第1114號
公　訴　人　臺灣桃園地方法院檢察署檢察官
被　　　告　李長志
　　　　　　邱羚艷
上列被告因傷害等案件，經檢察官提起公訴（99年度偵字第1164
3 號），本院判決如下：
    主  文
李長志共同公然侮辱人，處拘役貳拾日，如易科罰金，以新臺幣
壹仟元折算壹日。
邱羚艷共同公然侮辱人，處拘役貳拾伍日，如易科罰金，以新臺
幣壹仟元折算壹日；又傷害人之身體，處拘役貳拾日，如易科罰
金，以新臺幣壹仟元折算壹日。應執行拘役肆拾日，如易科罰金
，以新臺幣壹仟元折算壹日。
    事  實
一、緣邱羚艷與其鄰居何偲瑜、何至軍因寵物問題發生糾紛，遂
    夥同李長志，二人基於公然侮辱之單一犯意聯絡，於民國99
    年1 月19日晚間9 時51分許，一同至何偲瑜、何至軍位於桃
    園縣大溪鎮○○○街161 號之住處，欲尋何偲瑜、何至軍理
    論。惟於其等至何偲瑜、何至軍前開住處按門鈴後，見無回
    應，乃推由李長志在何偲瑜、何至軍前開住處門外之不特定
    人得共見共聞之情況下，於附表編號1 至4 所示之時間，接
    續以附表編號1 至4 所示言語辱罵何偲瑜及何至軍。嗣於同
    日晚間10時許，恰何偲瑜、何至軍駕車返抵家門，李長志、
    邱羚艷見狀，旋上前與之理論，二人承前公然侮辱之單一犯
    意聯絡，在何偲瑜、何至軍前開住處門外之不特定人得共見
    共聞之情況下，由李長志於附表編號5 至10所示之時間，繼
    續以如附表編號5 至10所示之言語辱罵何偲瑜及何至軍。又
    於同日晚間10時2 分許，邱羚艷另基於傷害之犯意，以手掌
    摑何偲瑜之左臉部，並徒手掐住何偲瑜之頸部，而致何偲瑜
    受有頸部擦傷之傷害。嗣經員警到場處理，而悉上情。
二、案經何偲瑜、何至軍訴由桃園縣政府警察局大溪分局報請臺
    灣桃園地方法院檢察署檢察官偵查起訴。
    理  由
壹、程序方面說明
    按最重本刑為3 年以下有期徒刑、拘役或專科罰金之罪，及
    刑法第320 條、第321 條之竊盜罪，經第二審判決者，不得
    上訴於第三審法院，刑事訴訟法第376 條第1 款、第2 款定
    有明文。又除簡式審判程序、簡易程序及第376 條第1 款、
    第2 款所列之罪之案件外，第一審應行合議審判，96年3 月
    21日公布、同年月23日施行之刑事訴訟法第284 條之1 定有
    明文。本件被告李長志係犯刑法第309 條第1 項之公然侮辱
    罪、被告邱羚艷係犯刑法第309 條第1 項之公然侮辱罪、同
    法第277 條第1 項之傷害罪（均詳後述），依上開規定得行
    獨任審判，核先敘明。
貳、證據能力方面
一、按被告以外之人於偵查中向檢察官所為之陳述，除顯有不可
    信之情況者外，得為證據，刑事訴訟法第159 條之1 第2 項
    定有明文。證人即告訴人何偲瑜、何至軍於檢察官偵查中經
    具結後所為之陳述，查無顯不可信之情況，依刑事訴訟法第
    159 條之1 第2 項規定，上開證人於檢察官訊問時經具結後
    所為之證述，當具證據能力。
二、另按被告以外之人於審判外之言詞或書面陳述，除法律有規
    定者外，不得作為證據；又被告以外之人於審判外之陳述，
    雖不符合刑事訴訟法第159 條之1 至第159 條之4 之規定，
    而經當事人於審判程序同意作為證據，法院審酌該言詞陳述
    或書面陳述作成時之情況，認為適當者，亦得為證據，而當
    事人、代理人或辯護人於法院調查證據時，知有上開不得為
    證據之情形，而未於言詞辯論終結前聲明異議者，視有前項
    之同意，刑事訴訟法第159 條第1 項及第159 條之5 分別定
    有明文。查證人即告訴人何偲瑜、何至軍，證人即同案被告
    李長志於警詢時所為之陳述，雖為被告以外之人於審判外之
    言詞陳述，然經本院於審判程序提示予被告等並告以要旨，
    經被告等表示無意見，且未聲明異議，又本院審酌上開證人
    於警詢之過程，查無不正取供之情事，故就此等審判外言詞
    陳述作成時之情況，應認為適當，依前揭法條意旨，得援為
    本案證據。
、事實認定方面
一、被告李長志、邱羚艷被訴公然侮辱罪部分
    訊據被告李長志對事實欄所示公然侮辱之犯罪事實坦承不諱
    ；訊之被告邱羚艷固坦承有於事實欄所示之時、地，與被告
    李長志一同至告訴人何偲瑜、何至軍上開住處欲尋告訴人何
    偲瑜、何至軍理論之事實，惟矢口否認有何公然侮辱犯行，
    辯稱：伊沒有罵告訴人，告訴人所提出之光碟有將檔案對調
    之疑慮，事實是警察先到場，告訴人才回到家中，因此告訴
    人所提出之錄影光碟與事實不符云云。經查：
(一)被告李長志如事實欄所示，接續以附表編號1 至10所示之言
    語辱罵告訴人何偲瑜、何至軍之事實，業據被告李長志於本
    院審理時供承無訛（見本院審理卷第33頁），另稽證人即告
    訴人何偲瑜於警詢時證稱：99年1 月19日晚間9 時54分許，
    邱羚艷夥同一名男子（即被告李長志）到伊家按門鈴，要伊
    等出來，說已經報警，並且在伊家門外不斷叫囂，並說「你
    們都不出來沒關係啊，幹你娘機歪，看你會不會出來，怎樣
    ？我不怕」。講完就躲在伊家監視器照不到的地方等伊等出
    來。後來晚間10時許，伊與伊弟弟何至軍駕車返家，李長志
    及邱羚艷就擋在伊家外不讓伊等將車子入車庫，伊等一下車
    ，就說伊等都不處理狗的事，李長志並在伊住家公開場合不
    斷口出惡言並說「幹你楋咧」、「幹你娘你一定會被幹」、
    「幹你老師」、「幹你姥咧」等不堪言語等語（見臺灣桃園
    地方法院檢察署99年度偵字第11643 號偵查卷宗第19頁、第
    94 頁 ）明確，其於偵訊時結證：99年1 月19日晚間9 時51
    分左右，邱羚艷唆使李長志到伊家門口，二人對伊以「幹你
    老師」、「幹你老」、「幹你娘」、「你媽的你欺負人」、
    「你們不出來沒關係，幹你娘雞歪」等不堪言語侮辱等語（
    見同上偵卷第37頁）詳實；證人即告訴人何至軍於警詢時證
    稱：99年1 月19日晚間9 時54分許，邱羚艷夥同一名男子（
    即被告李長志）到伊家按門鈴，要伊等出來，說已經報警，
    並且在伊家門外不斷叫囂，並說「你們都不出來沒關係啊，
    幹你娘機歪，看你會不會出來，怎樣？我不怕」。講完就躲
    在伊家監視器照不到的地方等伊等出來。後來晚間10時許，
    伊駕車載伊姊姊何偲瑜返家，李長志及邱羚艷就擋在伊家外
    不讓伊等將車子入車庫，伊等一下車，就說伊等都不處理狗
    的事，李長志並在伊住家公開場合不斷口出惡言並說「幹你
    楋咧」、「幹你娘你一定會被幹」、「幹你老師」、「幹你
    姥咧」等不堪言語等語（見同上偵卷第22頁）綦詳，其於偵
    訊時結稱：99年1 月19日晚間邱羚艷、李長志在伊家門口叫
    囂，之後伊回家，車就停在門口，邱羚艷、李長志不讓伊等
    進去，後來邱羚艷與伊姊姊發生口角爭執，邱羚艷和李長志
    口出穢言等語（見同上偵卷第37頁至第38頁）屬實；證人即
    到場處理之員警陳冠豪於本院審理時結證：在現場伊有聽到
    被告李長志辱罵告訴人等語（見本院審理卷第29頁）綦詳。
    且被告李長志如事實欄所示，接續以附表編號1 至10所示之
    言語辱罵告訴人何偲瑜、何至軍乙情，業經本院當庭勘驗告
    訴人何偲瑜、何至軍位於桃園縣大溪鎮○○○街161 號住處
    99 年1月19日之監視錄影光碟無訛（見本院審理卷第27頁背
    面至第28頁），另有臺灣桃園地方法院檢察署勘驗筆錄、前
    開監視錄影光碟翻拍照片各1 份在卷足參（見同上偵卷第11
    0 頁至第112 頁、第113 頁至第122 頁）。綜上各節，堪認
    被告李長志確有如事實欄所示，接續以附表編號1 至10所示
    之言語辱罵告訴人何偲瑜、何至軍之事實。
(二)復按刑法上之共同正犯，係行為人相互利用其他正犯之犯罪
    行為，以達自己犯罪之目的，共同正犯間，非僅就自己實行
    之行為負其責任，對其他共同正犯所實行之行為，在犯意聯
    絡範圍內，亦應同負其責任。參以證人即同案被告李長志於
    警詢時證稱：99年1 月19日當天晚上伊人在伊乾媽李林妹（
    即被告邱羚艷之母）家聊天，聊到隔壁鄰居的事情，伊等要
    離開，就去拜訪鄰居，把事情作個圓滿的結束等語（見同上
    偵卷第6 頁）；被告邱羚艷於本院審理時供述：99年1 月19
    日伊會找李長志一同至告訴人何偲瑜、何至軍上開住處與告
    訴人何偲瑜、何至軍理論，是因為前一天告訴人罵伊，說伊
    家裡沒男人只有女人，所以伊才找被告李長志一起過去等語
    （見本院審理卷第33頁）。另證人即員警陳冠豪於本院審理
    時證稱：伊確定被告邱羚艷有罵告訴人，但是具體內容伊忘
    記了，被告邱羚艷的情緒很激動等語（見本院審理卷第29頁
    背面）屬實。又觀諸被告李長志、邱羚艷於事實欄所示之時
    、地至告訴人何偲瑜、何至軍上開住處與告訴人何偲瑜、何
    至軍理論時，被告李長志接續以附表編號1 至10所示之言語
    辱罵告訴人何偲瑜、何至軍，均未見被告邱羚艷有何勸阻、
    制止之情，此經本院當庭播放告訴人何偲瑜、何至軍上開住
    處99年1 月19日之監視錄影光碟無誤，足見被告李長志、邱
    羚艷當係基於公然侮辱之犯意聯絡，推由被告李長志向告訴
    人何偲瑜、何至軍以附表編號1 至10所示之言語公然侮辱之
    ，被告李長志、邱羚艷就事實欄所示之公然侮辱犯行，屬共
    同正犯，灼然明甚。
(三)被告邱羚艷雖以上詞置辯，惟查：
  1.被告李長志、邱羚艷係基於公然侮辱之犯意聯絡，推由被告
    李長志向告訴人何偲瑜、何至軍以附表編號1 至10所示之言
    語公然侮辱之，屬共同正犯，已說明如前。另衡情，倘被告
    邱羚艷欲尋告訴人理論是非，其當可自行前往，或另循調解
    管道或法律途徑解決，然其竟邀被告李長志與之一同前往，
    被告李長志就被告邱羚艷和告訴人何偲瑜、何至軍間之寵物
    糾紛並不相干。且依被告邱羚艷所述，其找被告李長志一同
    前往，係出於告訴人以「家中沒男人」等語相激，顯見被告
    邱羚艷找被告李長志一同前往，當非僅係解決其與告訴人何
    偲瑜、何至軍間之寵物糾紛而已。況苟被告邱羚艷確非與被
    告李長志基於公然侮辱之犯意聯絡，其在告訴人何偲瑜、何
    至軍返家前，被告李長志為如附表編號1 至4 之公然侮辱言
    語時，其當勸阻被告李長志不得惡言相向才是，然被告邱羚
    艷竟對被告李長志之穢語置若罔聞，顯見其對被告李長志對
    告訴人何偲瑜、何至軍辱罵如附表編號1 至10所示之公然污
    辱言語，均不違其本意，其與被告李長志基於公然侮辱之犯
    意聯絡乙節，殆無疑義，是被告邱羚艷辯稱其並無罵告訴人
    而否認公然侮辱犯行云云，自非可採。
  2.又本院當庭勘驗告訴人何偲瑜、何至軍上開住處99年1 月19
    日之監視錄影光碟內容（光碟時間：晚間9 時50分59秒至10
    時0 分17秒，此時告訴人何偲瑜、何至軍尚未返家），勘驗
    結果顯示被告李長志有至告訴人何偲瑜、何至軍住處以如附
    表編號1 至4 所示之言語公然污辱之，被告李長志、邱羚艷
    均對此勘驗結果表示無意見，並均稱光碟顯示之畫面係其等
    於99年1 月19日晚間9 時50分許至告訴人何偲瑜、何至軍上
    開住處之畫面（見本院審理卷第28頁）。另本院當庭勘驗告
    訴人何偲瑜、何至軍返家後之監視錄影光碟內容（光碟時間
    ：晚間10時0 分17秒至10時07分52秒），勘驗結果顯示被告
    李長志有對告訴人何偲瑜、何至軍以如附表編號5 至10 所
    示之言語公然污辱之，此經被告李長志供承該畫面係接續前
    開光碟時間晚間9 時50分59秒至10時0 分17秒之光碟畫面無
    誤（見本院卷第28頁背面），且於本院勘驗前開光碟時，另
    請證人即到場處理之員警陳冠豪、陳鴻霖一同在庭，並經證
    人即員警陳冠豪、陳鴻霖結證：光碟顯示之畫面，確係其等
    到場處理被告與告訴人糾紛之情形等語（見本院審理卷第29
    頁、第31頁）屬實，堪認本院勘驗之前開光碟內容之真實性
    ，並無疑問。又依證人即員警陳冠豪、陳鴻霖於本院審理時
    均明確證述其等到場處理被告李長志、邱羚艷與告訴人之糾
    紛時，告訴人何偲瑜、何至軍已經在場等語（見本院審理卷
    第29頁、第30頁背面），並與本院勘驗前開光碟顯示之畫面
    相符，足見被告邱羚艷辯稱當時是警察先到場，告訴人才回
    到家中云云，顯屬無稽，而以之為由質疑光碟之真實性云云
    ，委無足採。亦因此，本院認被告邱羚艷聲請鑑定前開光碟
    是否經過對調、燒錄，並無必要，在此說明。
(四)綜上所述，事證已明，被告邱羚艷之上開辯詞，不足採納，
    被告李長志、邱羚艷如事實欄所示之共同公然侮辱犯行，已
    堪認定，均應依法論科。
二、被告邱羚艷被訴傷害罪部分
    訊之被告邱羚艷矢口否認有如事實欄所示之傷害犯行，辯稱
    ：伊沒有打告訴人何偲瑜，伊是因為穿高跟鞋，告訴人何偲
    瑜踩伊的腳，導致伊重心不穩，因而向前傾倒緊張才抓告訴
    人何偲瑜之衣領、衣服，告訴人何偲瑜頸部的擦傷，係伊抓
    衣服摩擦所致，告訴人所提出之光碟有將檔案對調之疑慮，
    事實是警察先到場，告訴人才回到家中，因此告訴人所提出
    之錄影光碟與事實不符云云。經查：
(一)稽證人即告訴人何偲瑜於警詢時證稱：案發當時，被告邱羚
    艷趁伊不注意的時候出手打伊的左臉，並多次動手抓伊的衣
    袖，掐伊的脖子，造成伊頸部多處擦傷等語（見同上偵卷第
    19頁）明確，其於偵訊時結稱：案發當時被告邱羚艷打伊一
    巴掌，並數度掐住伊脖子等語（見同上偵卷第37頁）屬實；
    證人何至軍於警詢時證稱：案發當時，被告邱羚艷趁伊姊姊
    （告訴人何偲瑜）不注意的時候出手打伊姊姊的左臉，並多
    次動手抓伊姊姊的衣袖，掐伊姊姊的脖子，造成伊姊姊頸部
    多處擦傷等語（見同上偵卷第22頁）綦詳，其於偵訊時結證
    ：邱羚艷打伊姐何偲瑜，打一巴掌隨後多次掐伊姊姊脖子等
    語（見同上偵卷第38頁）詳實。又證人即告訴人何偲瑜、證
    人何至軍之上開證詞，亦核與本院播放告訴人何偲瑜、何至
    軍上開住處99年1 月19日之監視錄影光碟之勘驗結果相符（
    見本院審理卷第28頁），洵值信實。此外，另有告訴人何偲
    瑜之財團法人恩主公醫院99年1 月19日乙種診斷證明書、告
    訴人何偲瑜頸部受傷照片各1 份在卷足參（見同上偵卷第43
    頁、第52頁），足認被告邱羚艷確有如事實欄所示對告訴人
    何偲瑜傷害之事實。
(二)被告邱羚艷雖以上詞置辯，然查：
  1.案發當時被告邱羚艷確有以手掌摑告訴人何偲瑜之左臉部，
    ，並以手掐告訴人何偲瑜之頸部，且告訴人何偲瑜並無以腳
    踩被告邱羚艷之行為，此據本院勘驗前開光碟屬實（見本院
    審理卷第28頁），顯見被告邱羚艷辯稱：告訴人何偲瑜踩伊
    腳，導致伊重心不穩，因而向前傾倒緊張才抓告訴人何偲瑜
    之衣領、衣服告訴人何偲瑜頸部的擦傷，係伊抓衣服摩擦所
    致云云，當屬子虛，為圖卸責之詞，要無可採。
  2.另被告邱羚艷辯稱告訴人何偲瑜、何至軍所提出之上開監視
    錄影光碟內容與真實不符而有可疑云云，不足採信，已說明
    如上。
(三)綜上所述，事證已明，被告邱羚艷之上開辯詞，不足採納，
    被告邱羚艷如事實欄所示之傷害犯行，堪以認定，應依法論
    科。
肆、論罪科刑方面
    核被告李長志所為，係犯刑法第309 條第1 項之公然侮辱罪
    ；核被告邱羚艷所為，係犯刑法第309 條第1 項之公然侮辱
    罪、同法第277 條第1 項之傷害罪。被告李長志、邱羚艷就
    事實欄所示之公然侮辱犯行，有犯意聯絡，行為分擔，應論
    以共同正犯。又所謂接續犯之包括一罪，係指數行為於同時
    同地或密切接近之時地實施，侵害同一法益，各行為之獨立
    性極為薄弱，依一般社會健全概念，在時間差距上，難以強
    行分開，在刑法評價上，以視為數個舉動之接續施行，合為
    包括之一行為予以評價，較為合理，則屬接續犯，而為包括
    之一罪。查被告李長志、邱羚艷共同對告訴人何偲瑜、何至
    軍公然侮辱之行為，因在時間及空間上具有密接性及連貫性
    ，依一般社會健全概念，難以個別強行區分，顯係共同基於
    一個之犯意接續所為，並侵害各同一法益，其行為獨立性極
    為薄弱，合為包括之一行為予以評價，較為合理，故應認為
    接續犯而僅論以一罪。被告李長志、邱羚艷以一辱罵之行為
    ，同時貶低告訴人何偲瑜、何至軍二人之人格，為想像競合
    犯，應依刑法第55條規定從一重處斷。被告邱羚艷所犯上開
    公然侮辱罪、傷害罪二罪，犯意各別，行為互殊，應予分論
    併罰。又被告李長志雖於95年間因傷害案件，經本院於95年
    8 月2 日以95年度桃簡字第1181號判處有期徒刑4 月確定，
    於95年9 月18日易科罰金執行完畢，此有臺灣高等法院被告
    前案紀錄表在卷可按，其雖受有期徒刑執行完畢後，5 年內
    故意再犯本件公然侮辱犯行，然核刑法第309 條第1 項之公
    然侮辱罪，並非有期徒刑以上之罪，是公訴意旨認被告李長
    志應依刑法第47條第1 項累犯規定加重其刑，尚有未合，附
    此說明。爰審酌被告李長志、邱羚艷貿然出言辱罵，已侵害
    被害人何偲瑜、何至軍之人格權，被告邱羚艷並傷害被害人
    何偲瑜，考量被害人何偲瑜所受頸部擦傷之傷勢，被告李長
    志於本院審理時坦承犯行，已見悔意，犯後態度良可，被告
    邱羚艷猶飾詞否認犯行之犯後態度，另斟酌其等迄今未賠償
    被害人何偲瑜、何至軍之損害，暨斟酌其等素行、智識程度
    、生活狀況等一切情狀，分別量處如主文所示之刑，並均諭
    知易科罰金之折算標準，並就被告邱羚艷部分，定其應執行
    刑，及就該執行刑諭知易科罰金之折算標準。
據上論斷，應依刑事訴訟法刑事訴訟法第284 條之1 、第299 條
第1 項前段，刑法第28條、第277 條第1 項、第309 條第1 項、
第55條、第41條第1 項前段、第51條第6 款，刑法施行法第1 條
之1 第1 項、第2 項前段，判決如主文。
本案經檢察官林郁芬到庭執行職務。
中    華    民    國   100    年     1    月    31    日
                  刑事第七庭法  官  蔡羽玄
以上正本證明與原本無異。
如不服本判決，應於送達後10日內向本院提出上訴狀（應附繕本
），其未敘述上訴理由者，應於上訴期間屆滿後20日內，補提理
由書狀於本院，上訴於臺灣高等法院。
                            書記官  陳玉芳
中    華    民    國   100    年    2     月    8     日
附表
┌──┬──────────────┬─────────┐
│編號│         時   間            │   辱罵之言語     │
├──┼──────────────┼─────────┤
│ 1  │99年1 月19日晚間9 時52分7 秒│幹你姥咧（臺語）  │
├──┼──────────────┼─────────┤
│ 2  │99年1 月19日晚間9 時53分14秒│他媽的            │
├──┼──────────────┼─────────┤
│ 3  │99年1 月19日晚間9 時53分38秒│他媽的            │
├──┼──────────────┼─────────┤
│ 4  │99年1 月19日晚間9 時54分26秒│幹你娘雞掰（臺語）│
├──┼──────────────┼─────────┤
│ 5  │99年1 月19日晚間10時2 分25秒│幹（臺語）        │
├──┼──────────────┼─────────┤
│ 6  │99年1 月19日晚間10時2 分46秒│幹你姥（臺語）    │
├──┼──────────────┼─────────┤
│ 7  │99年1 月19日晚間10時3 分19秒│幹你姥（臺語）    │
├──┼──────────────┼─────────┤
│ 8  │99年1 月19日晚間10時5 分22秒│幹你姥（臺語）    │
├──┼──────────────┼─────────┤
│ 9  │99年1 月19日晚間10時5 分34秒│幹你娘（臺語）    │
├──┼──────────────┼─────────┤
│ 10 │99年1 月19日晚間10時6 分27秒│幹你姥（臺語）    │
└──┴──────────────┴─────────┘
附錄論罪科刑法條：
刑法第277條第1項
傷害人之身體或健康者，處 3 年以下有期徒刑、拘役或 1 千元
以下罰金。
刑法第309條第1項
公然侮辱人者，處拘役或 3 百元以下罰金。